【裁判字號】    98,訴,150
【裁判日期】    980714
【裁判案由】    公共危險
【裁判全文】
臺灣宜蘭地方法院刑事判決               98年度訴字第150號
公  訴  人  臺灣宜蘭地方法院檢察署檢察官
被      告  甲○○
上列被告因公共危險案件，經檢察官提起公訴（98年度偵字第12
77號），本院判決如下：
    主  文
甲○○犯放火燒燬現供人使用之住宅未遂罪，累犯，處有期徒刑
壹年伍月。
    犯 罪 事 實
一、甲○○前因施用第一級毒品案件，經本院以96年度訴字第66
    號判決有期徒刑8月確定；又因竊盜案件，經本院以96年度
    宜簡字第83號判決處有期徒刑4月確定；上開2罪經本院以96
    年度聲減字第469號裁定減刑並定執行刑為有期徒刑6月，甫
    於民國96年11月6日徒刑執行完畢。詎仍不知悛悔，其可預
    見在住宅點火引燃瓦斯，將有引爆炸燬現供人使用住宅之危
    險，竟於97年12月25日上午9時30分許，在其位於宜蘭縣員
    山鄉○○○路400巷3號1樓住處，因長期失業壓力而萌厭世
    意念，持尖刀刺向自己腹部企圖自殺未果後，乃基於縱使炸
    燬現供人使用之住宅亦不違背其本意之不確定故意，至住處
    廚房後方洗衣間打開瓦斯桶開關，使瓦斯煤氣外洩後，再持
    自備之打火機引燃瓦斯引發火勢，企圖亦此方式自殺。甲○
    ○點火引燃瓦斯後，火勢造成洗衣間內瓦斯桶北側塑膠繩、
    西側塑膠袋受燒熱熔，瓦斯桶南側衣架靠東南側下方少許燻
    黑、碳化，洗衣間洗衣機受燒後，靠西北側上方呈現燻黑、
    積碳、熱熔，洗衣間置物鐵架上方留有少許碳化物，洗衣間
    瓦斯桶東側地面留有碳化物等情形。後因甲○○復將瓦斯桶
    開關關閉，方未繼續延燒，前址住宅之構成部分亦未達喪失
    效用程度，惟甲○○本人則因此受有全身30%之2至3度燒傷
    。嗣經警據報前往處理，當場查扣甲○○所有供放火使用之
    打火機1個。
二、案經宜蘭縣政府警察局宜蘭分局報請臺灣宜蘭地方法院檢察
    署檢察官偵查起訴。
    理  由
一、上揭犯罪事實，業據被告甲○○供承不諱，核與證人張惠蘭
    證述之情節相符，此外並有宜蘭縣政府消防局98年1月22日
    宜消調字第0980000696號函暨所附火災原因調查鑑定書（含
    火災現場勘查紀錄及原因研判、火災出動觀察紀錄、火災證
    物鑑定報告書、火災現場平面圖及物品配置圖、火災現場照
    片資料）附卷可稽。又查被告拔除瓦斯管線開啟瓦斯，復點
    燃打火機引發火災之方式，以求自焚，其即可預見其住處，
    如以前開放火燃燒之方式自殺，將可能引燃火災而燒燬上開
    住宅，仍不違背其本意，引火自焚，自有放火燒燬現供人使
    用住宅之不確定故意甚明，被告之辯護人以被告主觀上並無
    放火故意等情置辯，不足採信。綜上事證，足認被告之自白
    與事實相符，本件事證明確，被告犯行洵堪認定，應予依法
    論科。
二、核被告所為，係犯刑法第173條第3項、第1項之放火燒燬現
    供人使用之住宅未遂罪。又放火燒燬現供人使用之住宅罪，
    係指供人居住房屋之整體而言，應包括牆垣及該住宅內所有
    設備、傢俱、日常生活上之一切用品（最高法院79年台上字
    第1471號判決意旨參照），是被告以1個放火行為，雖同時
    燒燬住宅與該住宅內所有其他物品，無論該其他物品為他人
    或自己所有，均不另成立刑法第175條第1項獲第2項放火燒
    燬住宅以外他人或自己所有物罪。本件被告著手放火後，係
    因己意關閉瓦斯開關，始防止住宅燒燬結果之發生，被告之
    辯護人辯稱本件無延燒可能，容有誤會，被告著手放火後因
    己意防止住宅燒燬之結果，係中止犯，爰依刑法第27條第1
    項規定減輕其刑。又被告前有事實欄所載犯罪科刑之執行紀
    錄，有臺灣高等法院被告前案紀錄表可稽，其受有期徒刑之
    執行完畢，5年以內故意再犯本件有期徒刑以上之罪，為累
    犯，爰依刑法第47條第1項規定加重其刑，並依法先加後減
    之。被告係因情緒低落，萌輕生之念，為自殺而犯本件之罪
    ，其本身亦受有顏面、頭皮、頸部、背部、肩膀、雙手併手
    臂體表面積30%之2至3度燒傷，及腹部穿刺傷併小腸穿孔之
    傷害，經急診開刀治療及多次皮膚移植，住院達29日，有診
    斷證明書附卷可稽（見本院卷第21頁、第42頁），其因而觸
    犯本件重罪，依被告犯罪之特殊情形，在客觀上足以引起一
    般同情，本院認其情輕法重，即予宣告法定最低刑期猶嫌過
    重，爰依刑法第59條規定減輕其刑，並依法遞減之。
四、爰審酌被告係因輕生企圖自殺之犯罪動機、其造成公共危險
    之程度；兼衡其素行、犯罪方式、犯罪結果，暨被告縱火後
    自行關閉瓦斯開關，犯罪後坦承全部犯行，態度尚佳，暨檢
    察官請求從輕量刑等一切情狀，量處如主文所示之刑。扣案
    打火機1只，係被告所有供本案犯罪使用之物，業據被告供
    陳在卷，爰依刑法第38條第1項第2款諭知沒收。
據上論斷，應依刑事訴訟法第299條第1項前段，刑法第173條第1
項、第3項、第27條第1項、第47條第1項、第59條、第38條第1項
第2款，判決如主文。
本案經檢察官黃正綱到庭執行職務
中    華    民    國    98    年    7     月    14    日
              刑事第四庭審判長法  官  林楨森
                              法  官  辜漢忠
                              法  官  鄧晴馨
以上正本證明與原本無異。
如不服本判決應於收受送達後十日內向本院提出上訴書狀，並應
敘述具體理由；其未敘述上述理由者，應於上訴期間屆滿後二十
日內向本院補提理由書 (均須按他造當事人之人數附繕本)「切
勿逕送上級法院」。
                              書記官  許麗汝
中    華    民    國    98    年    7     月    14    日
附錄本案論罪科刑法條：
中華民國刑法第173條
（放火或失火燒燬現住建築物及交通工具罪）
放火燒燬現供人使用之住宅或現有人所在之建築物、礦坑、火車
、電車或其他供水、陸、空公眾運輸之舟、車、航空機者，處無
期徒刑或7年以上有期徒刑。
失火燒燬前項之物者，處1年以下有期徒刑、拘役或5百元以下罰
金。
第 1 項之未遂犯罰之。
預備犯第1項之罪者，處1年以下有期徒刑、拘役或3百元以下罰
金。


司法院資訊處製作；財團法人民間司法改革基金會備份。
